臺灣臺中地方法院刑事判決　　　　　　　94年度訴字第3463號
公　訴　人　臺灣臺中地方法院檢察署檢察官
被　　　告　丁○○
　　　　　　　　　　國民
指定辯護人　本院公設辯護人乙○○
上列被告因強盜等案件，經檢察官提起公訴（九十四年度偵字第
一六三○六號），本院判決如下：
    主    文
丁○○意圖為自己不法之所有，踰越安全設備，於夜間侵入住宅
，以強暴至使不能抗拒，而取他人之物，累犯，處有期徒刑捌年
貳月。絲襪壹件及手套壹雙均沒收。
    犯罪事實
一、丁○○前於民國八十九年間，因違反毒品危害防制條例案件
    ，經本院分別判處有期徒刑一年及五月，並定應執行刑為有
    期徒刑一年二月確定，入監執行後，於九十三年四月五日因
    縮短刑期假釋，至同年七月一日假釋期滿，以已執行論。猶
    不知悔改，因積欠地下錢莊新臺幣（下同）九萬元，清償期
    將於九十四年九月二十七日屆至，然無力償還，竟基於意圖
    為自己不法所有之竊盜犯意，於九十四年九月二十六日凌晨
    二時四十分許之夜間，先手戴手套，並以絲襪套頭，矇住臉
    部（手套及絲襪均未扣案），自其位於臺中縣豐原市○○街
    四一巷二二號住所三樓之窗戶，攀爬至毗鄰之同巷二四號三
    樓窗外之鐵架後，打開紗窗及鋁門窗，踰越屬於安全設備之
    窗戶，而侵入該住宅三樓，進入甲○○之房間內，然因其聲
    響，驚醒正於該房內睡覺之甲○○，甲○○看見人影，乃大
    聲驚呼「救命」，並欲起身開啟電燈，丁○○恐事跡敗露，
    乃變更竊盜之犯意為強盜之犯意，並基於傷害之犯意，徒手
    毆打甲○○之頭部及臉部，甲○○反抗，丁○○乃將甲○○
    壓在地板上，並抓住甲○○頭部猛烈敲擊地板多次，歷經約
    五分鐘之久，致甲○○受有頭部外傷併腦震盪、雙眼結膜下
    出血及臉部多處挫傷之傷害，而以此強暴方法至甲○○不能
    抗拒後，甲○○乃苦苦求饒，並稱：如果要錢，伊可以給等
    語，丁○○始停手，並將甲○○扶坐在床上，告知甲○○：
    如果給九萬元，就不再繼續毆打等語，甲○○因其當時係獨
    自在家，復因遭丁○○毆打後，體力不支，恐丁○○繼續加
    害，為求自保，乃虛與委蛇，假意與丁○○聊天，以安撫丁
    ○○，並告知丁○○其身上並無九萬元可以給，丁○○乃要
    求甲○○交付金融卡，並告知金融卡密碼，甲○○因受傷無
    力反抗，只得依言將其設於臺灣銀行，帳號0000000
    000000000號之金融卡交付丁○○，並告知其金融
    卡密碼，惟因甲○○父親當時正在住院，亦須要金錢支應，
    乃央求丁○○嗣後一定要返還提款卡。嗣丁○○即於同日四
    時三十分許，持上開金融卡離開甲○○之住宅，而前往位於
    臺中縣豐原市二○三號臺中商業銀行，以上開金融卡，插入
    該銀行之自動櫃員機並輸入密碼，而接續於同日四時四十八
    、四十九分，以此不正方法，提領甲○○上開帳戶內之存款
    各二萬元後，隨即又至設於臺中縣豐原市○○路一九九號國
    泰世華銀行之自動櫃員機，插入上開甲○○之金融卡，並輸
    入密碼，而以此不正方法，再接續於同日四時五十二分、四
    時五十三分、四時五十四分，各提領甲○○上開帳戶內之存
    款各二萬元，前後共計提領十萬元後，欲再行提領，然因已
    超過當日提款十萬元之上限，始行作罷。嗣丁○○於同日五
    時十分許，返回甲○○住宅門外，將上開金融卡及其提款之
    交易明細表投入甲○○住宅之鐵門投信口，交還上開金融卡
    給甲○○後離去。嗣甲○○待精神狀況略為回復後，乃撥打
    電話請友人前來，協助其就醫，並向警局報案，丁○○得悉
    警方已鎖定其涉有嫌疑後，即將其作案用之絲襪一件及手套
    一雙丟棄，並藏匿多日，始在其父親陪同下到案。
二、案經甲○○訴由臺中縣警察局豐原分局報告臺灣臺中地方法
    院檢察署檢察官偵查起訴。
    理  由
一、訊據被告丁○○固坦承有於上揭時間，基於竊盜之犯意，踰
    越證人即告訴人甲○○住宅之三樓窗戶，而侵入證人甲○○
    住宅，嗣因為證人甲○○發覺而驚呼「救命」，乃出手毆打
    證人甲○○致其受有如犯罪事實欄所載之傷勢，嗣其停手後
    ，證人甲○○有交付金融卡並告知提款卡密碼，其向證人甲
    ○○表示會提領九萬元後，隨即持該金融卡前往位於臺中縣
    豐原市○○路之臺中商業銀行及國泰世華銀行所設置之自動
    櫃員機，提款五次，共計提領十萬元，擬再行提領，惟因已
    達每日提領十萬元之上限，而未再領得款項，嗣又將證人甲
    ○○之金融卡及其提款之交易明細表投入證人甲○○家中鐵
    門之投信口以返還予證人甲○○等情，惟矢口否認有何加重
    強盜犯行，辯稱：證人甲○○說她頭痛之後，伊即停手，未
    再毆打證人甲○○，並沒有說如果證人甲○○給錢的話，就
    不再打她，伊開燈看證人甲○○之傷勢後，又幫證人甲○○
    擦藥，證人甲○○說她的頭仍然很痛，伊就說要叫救護車送
    證人甲○○就醫，但證人甲○○反對，並表示如此無法說明
    為何伊會在半夜出現在證人甲○○之房間內，當時伊已經放
    棄竊盜之念頭，並向證人甲○○道歉請求原諒，是因為證人
    甲○○同情伊，說要借錢給伊，伊以為證人甲○○要幫助伊
    渡過難關，才拿證人甲○○之提款卡去提款，但因除積欠地
    下錢莊本金九萬元外，另外還有利息，想先領了再告訴證人
    甲○○，所以提領十萬元云云。經查：
  (一)上揭犯罪事實，業據證人甲○○於警詢、偵查及本院審理時
    迭證稱：當時伊正在三樓房間內睡覺，聽到聲響而醒來，發
    現有被告在伊房間窗戶邊，就很害怕，就要起身開燈，被告
    就開始打伊之臉、頭部，並以伊頭部敲擊地板，時間大約超
    過五分鐘，伊被打得快要昏過去了，就一直拜託被告不要再
    毆打伊，如果要錢的話，伊願意給，被告聽到後就停手，並
    將伊扶到床上休息，並說若伊給錢，就不再毆打，伊問被告
    要多少錢，被告說要九萬元，伊就說可以給被告九萬元，要
    被告好好做人，但現在伊身上沒有這麼多錢，被告就叫伊拿
    金融卡給他，並問金融卡密碼為何，伊才將金融卡交付被告
    並告知密碼，當時伊並無法逃脫被告之控制，因為伊已受傷
    ，痛到沒有力氣了等語甚為明確（見臺中縣警察局豐原分局
    刑案偵查卷宗【下稱「警卷」】證人甲○○九十四年九月二
    十六日、同年十月二日調查筆錄、臺灣臺中地方法院檢察署
    九十四年度偵字第一六三○六號偵查卷宗【下稱「偵卷」】
    第一六至一九、四七、四八頁、本院卷第四四至五八頁）；
    證人即被告之女友胡菊瑛亦於警詢時證述：伊與被告一同居
    住在臺中縣豐原市○○街四一巷二二號，在九十四年九月二
    十六日凌晨一時許就寢時，被告尚在伊身邊，嗣於四時許伊
    起身如廁時，聽到外面有開門及拉鐵門之聲音，才發現被告
    已不在房間內，伊不知道被告前去何處等語（見偵卷第二○
    、二一頁），並有被告以證人甲○○之金融卡分別至臺中商
    業銀行及國泰世華銀行分別提領四萬及六萬元之臺中商業銀
    行自動櫃員機交易明細表二張及國泰世華客戶交易明細表三
    張、從自動櫃員機監視器翻拍被告提款時照片三紙、自證人
    甲○○住家附近監視器翻拍被告往返證人甲○○家中之照片
    六張、證人甲○○房間內外照片二張附卷可證（見警卷及偵
    卷第二三、二五至二八頁）；而證人甲○○遭被告毆打，致
    受有如犯罪事實欄所載之傷勢，先於九十四年九月二十六日
    九時十一分至澄清綜合醫院就診，並於同日下午四時三十分
    離院；再於翌日即同年月二十七日至澄清綜合醫院急診後住
    院，直至同年十月一日始出院等情，有該院出具之診斷證明
    書二份在卷可查（見偵卷第三三、三四頁）。
  (二)被告雖辯稱：伊並未向證人甲○○說如果給錢，就不繼續毆
    打她云云。惟查，此經證人甲○○於偵查及本院均證述明確
    ，已如前述，且被告於當庭聽聞證人甲○○於本院之證述內
    容後，經本院詢以對證人甲○○證言之意見時，亦供述過程
    均如證人甲○○所述（見本院卷第五八頁），是其空言否認
    於案發當時曾向證人甲○○為上開表示，洵無足採。
  (三)又被告辯稱其於停止毆打證人甲○○後，有幫證人甲○○敷
    藥、表示要叫救護車將證人甲○○送醫，但遭證人甲○○拒
    絕等情，雖據證人甲○○於警詢、本院審理時證述確有上情
    無誤，惟查，被告原本侵入證人甲○○房間之目的，係為竊
    盜財物，而非以傷害證人甲○○為其目的，是其因遭證人甲
    ○○發覺，而出手毆打證人甲○○成傷，本已超出其原定計
    畫，是其欲對此一意外狀況之結果，有所彌補，而為證人甲
    ○○敷藥或表示要叫救護車將證人甲○○送醫救治，與其求
    財之本意，並無所衝突，是被告所辯上情，仍無法作為其於
    毆打證人甲○○後，已無不法取得財物意圖之有力證明。尤
    以被告雖屢辯稱：是證人甲○○要幫助伊渡過難關，所以才
    借錢給伊云云，然證人甲○○於本院審理時證稱：被告說要
    九萬元，伊才說可以給被告九萬元等語（見本院卷第五一頁
    ），而被告嗣後不僅以證人甲○○之金融卡，提領十萬元，
    且尚有意繼續提領，惟因已達當日提款上限，而無法遂行等
    情，亦經被告供認在卷，是被告主觀上若認為證人甲○○交
    付金融卡之目的，係要貸予其九萬元，則被告為何擅自溢領
    一萬元後，復仍繼續操作自動櫃員機，欲領取更多之款項，
    足徵被告取得證人甲○○之金融卡之際，確有不法所有之意
    圖無誤。
  (四)查證人甲○○係力氣弱小之女子，半夜獨自一人在家，又甫
    遭被告強力毆打，致受有如犯罪事實欄所載嚴重之身體傷害
    ，使其原本即不敵身強體壯之被告之情勢更加不利，是依當
    時之客觀情勢，證人甲○○與被告雙方之力量顯失平衡，於
    此情境之下，證人甲○○之身體，甚至生命安全，完全控制
    於被告之手，證人甲○○為求保命或防止被告進一步對其身
    體之傷害，豈敢反抗而不任由被告擺布，縱有與被告聊天、
    規勸被告等情，無非係在冀求被告莫再下毒手而虛與委蛇，
    此觀諸證人甲○○於本院審理時證述：當時伊已沒有反抗能
    力，也沒有人可以救伊，只能束手就擒，不然怎麼死的都不
    知道，被告說要錢，伊想如果給被告九萬元，就可以保命的
    話，那就給被告等語（見本院卷第五○、五一頁），益見顯
    明。兼以被告告以如給付金錢，就不再毆打證人甲○○等語
    ，是證人甲○○因而交付金融卡，並告知被告密碼，顯已達
    於不能抗拒之程度，實堪認定。被告辯稱：是證人甲○○同
    情伊，要幫助伊，始交付金融卡並告知密碼云云，殊無足採
    。
  (五)綜上所述，被告所辯，顯係事後卸責之詞，無可採信，本件
    事證明確，被告踰越安全設備，於夜間侵入住宅強盜犯行，
    堪以認定，應予依法論科。
二、按以強盜目的，侵入被害人舖內，既在夜間，自係犯強盜罪
    而有刑法第三百二十一條第一項第一款之加重情形，不能於
    強盜罪外，復論以普通侵入罪，最高法院著有二十五年上字
    第四九二號判例可資參照。又按於實施強盜行為中傷害被害
    人，因強盜罪非以傷害人之身體為當然之手段，若具有傷害
    犯意且發生傷害之結果，自應另負傷害罪責，與強盜罪有牽
    連關係，依刑法第五十五條之規定處斷（最高法院八十六年
    度臺上字第七三一九號判決意旨參照）。另刑法上強盜罪與
    竊盜罪間，僅係取得財物之手段不同，而於圖為不法所有、
    以非法方法取得他人財物一點，兩者並無差異。倘原以竊盜
    之犯意著手行竊，因被事主發覺，而當場施以強暴、脅迫，
    已至使不能抗拒，嗣後復接續強取他人之物，顯可認其圖為
    不法所有及取得他人財物之犯意，仍相一貫，雖於中途變更
    竊盜手段為強盜，僅於犯意昇高而已，其本質上已純屬強盜
    行為，應逕論以強盜罪。不能以其前段之行為，論以竊盜，
    後段之行為，論以強盜，而分論併罰（最高法院八十四年度
    臺上字第六三一五號、八十六年度臺上字第二三○○號、八
    十七年度臺上字第四○○八號判決意旨參照），是被告於夜
    間，踰越屬於安全設備之窗戶，而侵入證人甲○○住宅，強
    盜證人甲○○之金融卡（暨密碼）之行為，係犯強盜罪而有
    刑法第三百二十一條第一項第一款、第二款之情形，應論以
    同法第三百三十條第一項踰越安全設備，於夜間侵入住宅強
    盜罪；被告毆打證人甲○○，致其受有如犯罪事實欄所載之
    傷勢之行為，係犯刑法第二百七十七條第一項之普通傷害罪
    ；被告強盜證人甲○○之金融卡暨密碼後，再持至自動櫃員
    機提領證人甲○○之存款，係犯刑法第三百三十九條之二第
    一項。公訴人認被告涉犯夜間侵入住宅強盜罪，惟漏未記載
    踰越安全設備之加重情狀，尚有未洽，惟此僅為加重條件之
    增減，乃屬單純一罪，毋庸變更起訴法條，附此敘明。被告
    意圖行竊，經證人甲○○發覺後，即變易其竊盜之犯意，而
    為強盜之犯行，目的均在獲取他人財物，則前之竊盜行為業
    已吸收於嗣後較重之強盜犯行中，不另論罪；另被告於夜間
    侵入被告之住宅強盜，其侵入住宅之行為，已為強盜罪之加
    重條件，揆諸前揭最高法院判例意旨，自不再論以侵入住宅
    罪。又公訴人於起訴書犯罪事實欄，已敘及被告持強盜所得
    之證人甲○○金融卡至自動櫃員機，接續提領存款五次，共
    計十萬元之犯罪事實，雖於證據並所犯法條欄漏列刑法第三
    百三十九條之二第一項，為此部分犯行既已記載於犯罪事實
    ，仍應為起訴效力所及，附此敘明。被告所犯加重強盜罪、
    普通傷害罪及利用自動付款設備詐欺取財三罪間，有方法目
    的之牽連關係，應依刑法第五十五條之規定，從一重之踰越
    安全設備，於夜間侵入住宅強盜罪處斷。被告前於八十九年
    間，因違反毒品危害防制條例案件，經本院分別判處有期徒
    刑一年及五月，並定應執行刑為有期徒刑一年二月確定，入
    監執行後，於九十三年四月五日因縮短刑期假釋，至同年七
    月一日假釋期滿，以已執行論，有臺灣高等法院全國前案紀
    錄表、臺灣臺中地方法院檢察署刑案資料查註紀錄表各一份
    在卷可稽，其前受有期徒刑之執行完畢後，五年以內再犯本
    件有期徒刑以上之罪，為累犯，應依刑法第四十七條之規定
    ，加重其刑。爰審酌被告正值壯盛之年，不思自食其力，竟
    強盜他人財物花用，其犯罪動機實屬可議，且侵害證人甲○
    ○居住、身體及財產之安全，除使證人甲○○之身體受有如
    犯罪事實欄所載嚴重之傷勢外，其精神上之恐慌，亦不言可
    喻，犯罪後迄今尚未與證人甲○○和解，並賠償其損害，且
    僅坦承部分輕罪犯行，對於重罪之加重強盜罪部分，猶狡詞
    飾過，態度欠佳，惟念其於強盜過程中，曾為證人甲○○敷
    藥，並表示要叫救護車將證人甲○○送醫診治等情，足見其
    天良未泯等一切情狀，量處如主文所示之刑。未扣案之絲襪
    一件及手套一雙，均為被告所有，且為其犯本件加重強盜罪
    所用之物，業據被告於本院審理時陳明在卷，雖其供稱上開
    物品業已丟棄，惟並無積極證據證明已滅失而不存在，爰依
    刑法第三十八條第一項第二款之規定宣告沒收。
據上論斷，應依刑事訴訟法第二百九十九條第一項前段，刑法第
二百七十七條第一項、第三百三十條第一項、第三百三十九條之
二第一項、第五十五條、第三十八條第一項第二款，罰金罰鍰提
高標準條例第一條前段，判決如主文。
本案經檢察官丙○○到庭執行職務。
中　　華　　民　　國　　94　　年　　12　　月　　27　　日
                  刑事第三庭　審判長法  官  張靜琪
                                    法　官  賴妙雲
                                    法　官  郭妙俐
上正本證明與原本無異。
如不服本判決，應於送達後十日內向本院提出上訴狀（須附繕
本），上訴於台灣高等法院台中分院。
                                    書記官  黃雅青
中　　華　　民　　國　　94　　年　　12　　月　　27　　日
附錄論罪科刑法條
刑法第三百三十條條
犯強盜罪而有第三百二十一條第一項各款情形之一者，處七年以
上有期徒刑。
前項之未遂犯罰之。
刑法第三百二十一條
 犯竊盜罪而有左列情形之一者，處六月以上、五年以下有期徒刑：
一  於夜間侵入住宅或有人居住之建築物、船艦或隱匿其內而犯之者。
二  毀越門扇、牆垣或其他安全設備而犯之者。
三  攜帶兇器而犯之者。
四  結夥三人以上而犯之者。
五  乘火災、水災或其他災害之際而犯之者。
六  在車站或埠頭而犯之者。
前項之未遂犯罰之。
